臺灣高雄地方法院民事裁定
109年度消債更字第455號
聲  請  人  洪朝仁  
0000000000000000

上列當事人因消費者債務清理事件聲請更生，本院裁定如下：
    主  文
聲請人洪朝仁自中華民國一一○年四月二十七日下午四時起開始
更生程序。
命司法事務官進行本件更生程序。
    理  由
一、聲請意旨略以：伊有不能清償債務情事，前向遠東銀行聲請
    前置協商，惟協商不成立。伊又未經法院裁定開始清算程序
    或宣告破產，爰聲請更生等語。
二、按債務人不能清償債務或有不能清償之虞者，得依本條例所
    定更生或清算程序，清理其債務；債務人無擔保或無優先權
    之本金及利息債務總額未逾新臺幣（下同）12,000,000元者
    ，於法院裁定開始清算程序或宣告破產前，得向法院聲請更
    生；法院開始更生程序之裁定，應載明其年、月、日、時，
    並即時發生效力；法院開始更生或清算程序後，得命司法事
    務官進行更生或清算程序，必要時得選任律師、會計師或其
    他適當之自然人或法人1人為監督人或管理人，消費者債務
    清理條例（下稱消債條例）第3條、第16條第1項、第42條第
    1項、第45條第1項分別定有明文。
三、經查：
　㈠聲請人前向遠東銀行聲請前置協商，於民國109年9月22日協
    商不成立，嗣於109年12月7日具狀向本院聲請更生等情，有
    前置協商不成立通知書（卷一第21頁）、遠東銀行陳報狀（
    卷一第63至79頁）附卷可稽，堪信為真實。
  ㈡聲請人於107年度至108年度申報所得各為606,820元、0元，1
    07年平均每月所得為50,568元（本裁定計算式均採元以下4
    捨5入），名下有繼承取得未設定抵押之公同共有房屋、土
    地各1筆，現值共計791,286元，雖有國泰人壽保單，惟無解
    約金；又聲請人自79年11月7日起於高雄市輪船股份有限公
    司任職，107年12月實領收入44,375元，108年共計735,051
    元，109年1月至11月平均每月收入（含年終獎金、考績獎金
    、旅遊補助，至教育補助因僅領至109年2月，之後即停止補
    助，而未計入）約56,493元【計算式：（55,806＋48,430＋45
    ,624＋50,846＋45,617＋48,883＋41,984＋42,410＋47,290＋43,11
    5＋40,738）÷11＋（52,373＋52,373＋16,000）÷12＝56,493】。
    另前於107年8月30日領取勞保家屬死亡給付137,400元，未
    領取其他補助或給付，成年子女亦未給付扶養費等情，有財
    政部高雄國稅局107年至108年綜合所得稅各類所得資料清單
    及財產歸屬資料清單（卷一第18至19頁、第52頁）、財產及
    收入狀況說明書（卷一第3至5頁）、債權人清冊（卷一第6
    至9頁）、戶籍謄本（卷一第22頁）、勞工保險被保險人投
    保資料表（卷一第27至28頁）、個人商業保險查詢結果表（
    卷一第110頁）、財團法人金融聯合徵信中心前置協商專用
    債權人清冊（卷一第12至14頁）、信用報告（卷一第15至16
    頁）、社會補助查詢表（卷一第154至156頁）、勞動部勞工
    保險局函（卷一第161頁）、勞動部勞動力發展署高屏澎東
    分署函（卷一第62頁）、土地及建物登記謄本（卷一第125
    至127頁）、新興地政事務所函（卷一第53至61頁）、高雄
    市輪船股份有限公司傳真（卷一第80頁）、服務證（卷一第
    86頁）、薪資單（卷一第87至95頁、第128至132頁）、存簿
    （卷一第96至98頁）、收入切結書（卷一第105頁）、本院
    執行命令（卷一第23至24頁）、國泰人壽保險股份有限公司
    函（卷一第160頁）等附卷可證。經考量聲請人上述工作、
    收入情況，爰以聲請人於109年1月至11月平均每月實領收入
    56,493元評估其償債能力。
　㈢關於聲請人個人日常必要支出部分，聲請人固主張每月支出1
    6,941元（無房屋租金）乙情。按債務人必要生活費用，以
    最近1年衛生福利部或直轄市政府所公告當地區每人每月最
    低生活費1.2倍定之，清債條例第64條之2第1項定有明文。1
    10年度衛福部社會司所公告高雄市最低生活費為13,341元，
    1.2倍為16,009元，又聲請人陳稱係於自父繼承之房屋居住
    乙情，是其無房屋費用支出，故計算其個人每月必要生活費
    時，即應自前開已包括居住費用在內之每月最低生活費用中
    ，扣除相當於房租支出所佔比例（大約為24.36％）。依此計
    算結果，聲請人每月之必要生活費應以12,109元為準【計算
    式：16,009－（16,009×24.36%）＝12,109】，逾此範圍難認
    必要。
　㈣關於聲請人扶養支出部分，聲請人稱須負擔配偶顧秋雲、母
    親洪翁阿足之扶養費，每月各支出10,000元、4,000元等語
    。經查：
  ⒈查配偶顧秋雲係54年生，於107年度至108年度均無申報所得
    ，名下無財產，現為家管，與鐘點看護一同照顧聲請人母親
    ，未領取補助或給付等情，有戶籍謄本（卷一第22頁）、所
    得及財產歸屬資料清單（卷一第99至101頁）、勞工保險被
    保險人投保資料表（卷一第84頁）、社會補助查詢表（卷一
    第145至147頁）、勞動部勞工保險局函（卷一第161頁）、
    勞動部勞動力發展署高屏澎東分署函（卷一第157頁）、存
    簿（卷一第114至116頁）在卷可查，堪認顧秋雲有受扶養之
    必要。又聲請人稱長子洪孝德、長女洪孝婷未負擔配偶顧秋
    雲之義務，惟未積極提出洪孝德、洪孝婷喪失謀生能力，無
    法扶養之證明，尚難認定洪孝德、洪孝婷無法負擔扶養義務
    。至於扶養費用數額部分，按受扶養者之必要生活
    費用，準用第1項規定計算基準數額，並依債務人依法應負
    擔扶養義務之比例認定之，消債條例第64條之2第2項亦有明
    定。本院審酌顧秋雲無房屋費用支出，應自其必要生活費用
    中扣除相當於房租支出所佔比例，以110年度高雄市每人每
    月不含房屋支出之最低生活費之1.2倍即12,109元計算，由
    聲請人與已成年之子女共同負擔，每人應負擔4,036元（計
    算式：12,109÷3＝4,036）。
  ⒉再者，母親洪翁阿足係16年生，罹直腸惡性腫瘤第二期，由
    鐘點看護與聲請人配偶一同照顧，無業，於107年度至108年
    度申報所得各為1,267元、1,244元（性質均為利息所得），
    名下有自聲請人父親繼承之公同共有房屋、土地各1筆，現
    值791,286元，原每月領取3,628元國民年金老年年金，自10
    9年1月起調整為每月領取3,772元等情，此有戶籍謄本（卷
    一第119至120頁）、所得資料清單及財產歸屬資料清單（卷
    一第105至104頁）、高雄市立聯合醫院診斷證明書（卷一第
    166頁）、存簿（卷一第111至113頁）、財團法人高雄市善
    護關愛協會收據（卷一第168頁）、社會補助查詢表（卷一
    第142至144頁）、勞動部勞工保險局函（卷一第161至162頁
    ）、醫療費用收據（卷一第174至177頁）、勞工保險被保險
    人投保資料表（卷一第85頁）附卷可憑。則以洪翁阿足上述
    健康、財產、收入狀況，尚不足以維持生活，有受扶養之權
    利。至洪翁阿足所需扶養程度，其雖無房屋費用支出，惟因
    需人看護，有較高之醫療及看護費用之支出，而聲請人提出
    之醫藥及看護費用單據之金額與房租支出所佔比例相當，
　　爰以110年度高雄市每人每月最低生活費1.2倍即16,009元，
    扣除每月領取之國民年金老年年金，由聲請人與其餘5名扶
    養義務人共同分擔，每人應負擔2,040元【計算式：（16,00
    9－3,772）÷6＝2,040】
  ㈤承上，聲請人目前每月收入約56,493元，扣除個人必要支出1
    2,109元、母親扶養費2,040元後，剩餘42,345元。聲請人目
    前負債總額為4,370,791元（卷第6至9頁債權人清冊），扣
    除聲請人所有房地之現值後，以每月所餘逐年清償，至少須
    約7年【計算式：（4,370,791－791,286）÷42,345÷12≒7】始
    能清償完畢，應認其已不能清償債務。此外，聲請人無擔保
    或無優先權之債務總額未逾12,000,000元，且無消債條例第
    6條第3項、第8條或第46條各款所定駁回更生聲請之事由存
    在。則聲請人聲請更生為有理由，應予准許，爰命司法事務
    官進行本件更生程序。
四、依消債條例第11條第1 項、第45條第1 項、第16條第1 項，
    裁定如主文。
中　　華　　民　　國　 110　　年　　4 　　月　　27　　日
              　　民事庭　　法　官　賴寶合
以上正本係照原本作成。
本裁定不得抗告。
中　　華　　民　　國　 110　　年　　4 　　月　　27　　日
  　                        書記官　胡美儀